【裁判字號】    99,訴,412
【裁判日期】    990429
【裁判案由】    違反槍砲彈藥刀械管制條例等
【裁判全文】
臺灣高雄地方法院刑事判決               99年度訴字第412號
公  訴  人  臺灣高雄地方法院檢察署檢察官
被      告  甲○○
選任辯護人  劉嘉裕律師
            郭寶蓮律師
上列被告因違反槍砲彈藥刀械管制條例等案件，經檢察官提起公
訴（98年度偵字第33490 號），本院判決如下：
    主  文
甲○○犯非法寄藏可發射子彈具殺傷力之槍枝罪，處有期徒刑
年貳月，併科罰金新臺幣伍萬元，罰金如易服勞役，以新臺幣壹
仟元折算壹日，扣案之仿BERETTA 廠M9型半自動改造手槍壹枝（
槍枝管制編號：0000000000號）、彈匣壹個、口徑9MM 制式子彈
貳顆均沒收；又犯恐嚇危害安全罪，處有期徒刑月。應執行有
期徒刑年肆月，扣案之仿BERETTA 廠M9型半自動改造手槍壹枝
（槍枝管制編號：0000000000號）、彈匣壹個、口徑9MM 制式子
彈貳顆均沒收。
    事  實
一、甲○○明知可發射子彈具有殺傷力之改造手槍及具有殺傷力
    之子彈均屬違禁物，非經許可不得寄藏，仍於民國96年年初
    某日，在高雄市鼓山區○○○○路夏綠地大樓，因受友人鄭
    樑凱（業於97年9 月24日死亡）之託代為保管彼所有之槍枝
    、子彈，乃自彼處取得具殺傷力之仿BERETTA 廠M9型半自動
    改造手槍1 枝（槍枝管制編號：0000000000號）、彈匣1 個
    及具殺傷力之口徑9mm 制式子彈3 顆，而無故非法持有之，
    並將之攜回其位在高雄市○○區○○路247 號8 樓住處內予
    以藏放。復於98年10月31日晚上8 時30分許，甲○○另基於
    恐嚇之犯意，持上開子彈1 顆，以衛生紙包裹，至高雄市○
    ○區○○路290 號乙○○經營之百視達影音光碟出租店，對
    僱店之店員林敦詮及翁郁婷恫稱：「叫你們老闆出來把事情
    講清楚，不要逃避責任」等語，旋將上揭由衛生紙包裹之子
    彈放置櫃檯上離去，經店員轉告乙○○後，致乙○○心生畏
    懼持該子彈報警處理（該子彈亦為警扣押）。嗣經警循線前
    往甲○○上述住處搜索，並扣得具殺傷力之仿BERETTA 廠M9
    型半自動改造手槍1 枝（槍枝管制編號：0000000000號）、
    彈匣1 個及具殺傷力之口徑9mm 制式子彈2 顆，始悉上情。
二、案經高雄市政府警察局鼓山分局移送臺灣高雄地方法院檢察
    署檢察官偵查起訴。
    理  由
一、按被告以外之人於審判外之言詞或書面陳述，除法律有規定
    者外，不得作為證據；又被告以外之人於審判外之陳述，雖
    不符第159 條之1 至第159 條之4 之規定，但經當事人於審
    判程序同意作為證據，法院審酌該言詞陳述或書面陳述作成
    時之情況，認為適當者，亦得為證據；當事人、代理人或辯
    護人於法院調查證據時，知有第159 條第1 項不得為證據之
    情形，而未於言詞辯論終結前聲明異議者，視為有前項之同
    意，刑事訴訟法第159 條第1 項、第159 條之5 規定甚明。
    經查，本判決後開所引用之各該被告以外之人於審判外之陳
    述（包括書面陳述），雖屬傳聞證據，惟業經被告甲○○、
    辯護人及檢察官於審理期日時均表示無意見而不予爭執，且
    迄至言詞辯論終結前亦均未聲明異議，本院審酌上開證據資
    料製作時之情況，尚查無違法不當之瑕疵，亦認為以之作為
    證據應屬適當，故揆諸前開法律規定與說明，爰逕依刑事訴
    訟法第159 條之5 規定，認前揭證據資料均例外有證據能力
    。
二、前揭犯罪事實，業據被告迭於警詢、偵查及審理時均坦白不
    諱，核與證人乙○○、林敦詮及翁郁婷於警詢時之陳述相符
    （見警卷第11-19 頁），復有扣案之仿BERETTA 廠M9型半自
    動改造手槍1 枝（槍枝管制編號：000000 00 00號）、彈匣
    1 個及口徑9MM 子彈3 顆扣案可佐。而上開槍枝經送內政部
    警政署刑事警察局以檢視法、性能檢驗法及動能測試法鑑驗
    後，結果略以：送鑑手槍1 枝含彈匣1 個（槍枝管制編號：
    0000000000號），認係改造槍枝，由仿BERETTA 廠M9型半自
    動手槍製造之槍枝，換裝土造金屬槍管而成，擊發功能正常
    ，可供擊發適合子彈使用，認具殺傷力，另送鑑子彈3 顆，
    認均係口徑9MM 制式子彈，彈底均具撞擊痕跡，採樣1 顆試
    射，可擊發，認具殺傷力等情，有該局98年11月26日刑鑑字
    第0980162166號鑑驗書1 份附卷可憑（參見偵卷第20-21 頁
    ），足認扣案手槍、子彈均具有殺傷力，應甚明確。綜上，
    被告之自白核與事實相符，本案事證明確，被告之犯行堪予
    認定，應依法論科。
三、核被告所為，係犯槍砲彈藥刀械管制條例第8 條第4 項之未
    經許可寄藏可發射子彈具有殺傷力改造手槍罪、同條例第12
    條第4 項之未經許可寄藏具有殺傷力之子彈罪，及刑法第30
    5 條恐嚇危害安全罪。公訴意旨漏未審酌被告於警詢時已坦
    承是受友人鄭樑凱之託代為保管扣案槍彈乙節，而認被告係
    犯槍砲彈藥刀械管制條例第8 條第4 項之未經許可持有可發
    射子彈具有殺傷力改造手槍罪及同條例第12條第4 項未經許
    可持有具有殺傷力之子彈罪，尚有未合，惟其基本事實同一
    ，爰依法變更起訴法條，附此敘明。而按寄藏與持有，均係
    將物置於自己實力支配之下，僅寄藏必先有他人之持有行為
    ，而後始為之受寄代藏而已，故寄藏之受託人代為保管，其
    保管本身，亦屬持有，是槍砲彈藥刀械管制條例第11條第4
    項、第12條第4 項、第13條第4 項雖將「持有」與「寄藏」
    為分別之處罰規定，則單純之「持有」，固不包括「寄藏」
    ，但「寄藏」之受人委託代為保管，其保管之本身所為之「
    持有」，既係「寄藏」之當然結果，法律上自宜就「寄藏」
    行為為包括之評價，不應另就「持有」予以論罪（最高法院
    74年度臺上字第3400號判例及82年度臺上字第1293號判決意
    旨可資參照）。被告同一之寄藏行為同時觸犯上開槍砲彈藥
    刀械管制條例第8 條第4 項及同條例第12條第4 項2 罪名，
    為想像競合犯，應依刑法第55條之規定，從一重之寄藏可發
    射子彈具有殺傷力之改造手槍罪處斷。又其所犯寄藏可發射
    子彈具有殺傷力之改造手槍罪與恐嚇危害安全罪之2 罪間，
    犯意個別，行為互殊，應予分論併罰。至於被告辯護人辯稱
    本件被告持有（應係寄藏）改造手槍之犯行應有自首之適用
    云云，然按對於未發覺之罪自首而受裁判者，減輕其刑，刑
    法第62條前段固有明文。惟裁判上之一罪其一部分犯罪如已
    因案被發覺，之後被告雖在檢察官或司法警察官訊問中陳述
    其餘未發覺之部分犯罪行為，並不符合刑法第62條之規定，
    不應認有自首之效力。查被告於98年10月31日晚上8 時30分
    許，持前揭子彈1 顆，以衛生紙包裹，放置在高雄市○○區
    ○○路290 號乙○○經營之百視達影音光碟出租店櫃檯上以
    恐嚇乙○○，經乙○○於同日報警處理並指認被告無誤，有
    證人乙○○警詢筆錄在卷為證（見警卷第10頁），是於斯時
    ，被告未經許可持有具有殺傷力之子彈之犯行，已因案遭司
    法警察官發覺，後經警循線前往被告住處搜索，雖被告為警
    詢問時表示房間內尚有扣案槍枝、彈匣等物，但本院前已敘
    明「持有」子彈係「寄藏」子彈之當然結果，不另就「持有
    」子彈部分予以論罪，且被告同一之寄藏行為同時觸犯未經
    許可寄藏可發射子彈具有殺傷力改造手槍罪及未經許可寄藏
    具有殺傷力之子彈罪2 罪名，為想像競合之裁判上一罪，故
    被告縱在司法警察官詢問時陳述其餘寄藏槍枝之未發覺部分
    犯罪行為，仍不符合刑法第62條之規定，不應認有自首之效
    力，辯護人就此所辯，即屬無據。爰審酌被告明知持有、寄
    藏槍彈對於社會治安之危害甚鉅，竟仍受託保管，法治觀念
    明顯偏差，且其又持用前開子彈另犯其他罪行，量刑本不應
    過輕，併念其犯後坦承犯行、態度尚稱良好，且寄藏槍彈數
    量非多等一切情狀，量處如主文所示之刑及定應執行刑，並
    就罰金部分諭知易服勞役之折算標準，以示儆懲。
四、扣案之前揭改造手槍及子彈，除其中子彈1 顆因鑑驗試射完
    畢，不具有子彈之完整結構，失去其效能，堪認已滅失外，
    其餘槍彈均屬違禁物，不問屬於犯人與否，應依刑法第38條
    第1 項第1 款之規定宣告沒收
據上論斷，應依刑事訴訟法第299 條第1 項前段、第300 條，槍
砲彈藥刀械管制條例第8 條第4 項、第12條第4 項，刑法第11條
、第305 條、第55條前段、第51條第5 款、第42條第3 項、第38
條第1 項第1 款，刑法施行法1 條之1 ，判決如主文。
本案經檢察官鄧怡君到庭執行職務。
中    華    民    國    99    年    4     月    29    日
              刑事第十七庭  審判長法  官  陳建和
                                  法  官  陳君杰
                                  法  官  余銘軒
以上正本證明與原本無異。
如不服本判決應於收受送達後10日內向本院提出上訴書狀，並應
敘述具體理由；如未敘述上訴理由者，應於上訴期間屆滿後20日
內向本院補提理由書（均須按他造當事人之人數附繕本）「切勿
逕送上級法院」。
中    華    民    國    99    年    5     月    3     日
                              書記官  吳書逸
附錄論罪科刑法條
槍砲彈藥刀械管制條例第8條
未經許可，製造、販賣或運輸鋼筆槍、瓦斯槍、麻醉槍、獵槍、
空氣槍或第 4 條第 1 項第 1 款所定其他可發射金屬或子彈具
有殺傷力之各式槍砲者，處無期徒刑或 5 年以上有期徒刑，併
科新臺幣 1 千萬元以下罰金。
未經許可，轉讓、出租或出借前項所列槍枝者，處 5 年以上有
期徒刑，併科新臺幣 1 千萬元以下罰金。
意圖供自己或他人犯罪之用，而犯前二項之罪者，處無期徒刑或
 7 年以上有期徒刑，併科新臺幣 1 千萬元以下罰金。
未經許可，持有、寄藏或意圖販賣而陳列第 1 項所列槍枝者，
處 3 年以上10 年以下有期徒刑，併科新臺幣 700 萬元以下罰
金。
第 1 項至第 3 項之未遂犯罰之。
槍砲彈藥刀械管制條例第12條
未經許可，製造、販賣或運輸子彈者，處 1 年以上 7 年以下有
期徒刑，併科新台幣 500 萬元以下罰金。
未經許可，轉讓、出租或出借子彈者，處 6 月以上 5 年以下有
期徒刑，併科新台幣 300 萬元以下罰金。
意圖供自己或他人犯罪之用，而犯前二項之罪者，處 3 年以上
10 年以下有期徒刑，併科新台幣 700 萬元以下罰金。
未經許可，持有、寄藏或意圖販賣而陳列子彈者，處 5 年以下
有期徒刑，併科新台幣 300 萬元以下罰金。
第 1 項至第 3 項之未遂犯罰之。
中華民國刑法第305條
（恐嚇危害安全罪）
以加害生命、身體、自由、名譽、財產之事，恐嚇他人致生危害
於安全者，處 2 年以下有期徒刑、拘役或 3 百元以下罰金。

司法院資訊處製作；財團法人民間司法改革基金會備份。
